【裁判字號】    97,交聲,1870
【裁判日期】    970820
【裁判案由】    交管條例聲異
【裁判全文】
臺灣板橋地方法院交通事件裁定        97年度交聲字第1870號
原處分機關  交通部公路總局臺北區監理所
異  議  人
即受處分人  甲○○
上列異議人即受處分人因違反道路交通管理處罰條例案件，對於
交通部公路總局臺北區監理所民國97年6 月16日所為北監自裁字
裁40-RA0000000號裁決（原舉發案號：基隆市警察局基警交字第
RA0000000號），聲明異議，本院裁定如下：
    主  文
異議駁回。
    理  由
一、原處分意旨略以：本件異議人即受處分人邱兆文所有之車牌
    號碼HI-3087 號自小客車，於民國97年4 月20日11時32分許
    ，行經新台五線五堵橋（北上）時，有「汽車駕駛人行車速
    度，超過規定之最高時速20公里以上40公里以下」之違規，
    經基隆市警察局交通大隊警員依採證照片開立舉發通知單逕
    行舉發。嗣經原處分機關交通部公路總局臺北區監理所於97
    年6 月16日以北監自裁字裁40-RA0000000號違反道路交通管
    理事件裁決書裁決，依前開道路交通管理處罰條例規定及違
    反道路交通管理事件統一裁罰基準表裁處異議人罰鍰1,800
    元，並記違規點數1點。
三、異議意旨略以：
  (一)雷達自動攝得相片中所示為本人的車子，但本人沒有超速；
    事發當時車前輪左右兩邊有嚴重鬆動現象，變速箱漏油加劇
    ，為安全起見一路謹慎開車。
  (二)採證照片右上角數據資料框模糊不清無法辨識，精密測速全
    自動列印的具法律公正性的電腦自動照片上有手寫字跡，突
    顯了照片有人隨意加註、改造的機會和疑慮，事後證明警方
    把「速限60公里」用手寫改為「速限50公里」，執法者把依
    法訂定的速限，隨己意擅自更改變成可罰的速限後，用公權
    力指控道路使用者違規超速，加以罰鍰。
  (三)微電腦自動照相設備到目前為止，無法保證儀器暴露極端天
    候，經過時間撞擊、催化、衰微後，還能保持百分之百的準
    確度和精準度。
  (四)針對違規通知單函之說明三，本人三次現場勘查違規通知單
    載明之路段交通標誌、號誌，驚然發覺違規地點前280 公尺
    處沒有違規通知單函說明三所指的「行車時速限制50公里標
    誌」和下方附掛有「前有測速自動照相」的告示牌，只有從
    攝得本人行車相片的雷達測速自動照相機的位置起，與車行
    方向相反，約290 公尺左右處，懸掛到「碧砂漁港、和平島
    公園、八斗子公園」的指示標誌看板的柱子上，掛有「行車
    時速限制60公里標誌」，在其下方又附掛有「常有測速照相
    」的告示牌。執法者自行把「行車時速限制為60公里」內容
    改為「行車時速限制為50公里」，同時把「常有測速照相」
    的告示牌內容，改為「前有測速自動照相」，再廣開罰單，
    不知用意為何？爰依法聲明異議云云。
三、按行車速度，依速限標誌或標線之規定，無速限標誌或標線
    者，行車時速不得超過50公里，道路交通安全規則第93條第
    1 項第1 款定有明文。次按汽車駕駛人，行車速度超過規定
    之最高時速，或低於規定之最低時速，除有第43條第1 項第
    2 款情形外，處1,200 元以上2,400 元以下罰鍰，並記違規
    點數1 點，復為道路交通管理處罰條例第40條、第63條第1
    項第1 款所明定。再按汽車駕駛人駕駛汽車，其行車速度超
    過規定之最高時速20公里以上未滿40公里，嗣為警逕行舉發
    ，而未逾舉發通知單上所載之應到案日期到案，經主管機關
    調查後仍認定有上開違規行為者，依違反道路交通管理事件
    統一裁罰基準表規定，須處以1,800 元之罰鍰。又汽車駕駛
    人之行為經以科學儀器取得證據資料證明其行為違規，當場
    不能或不宜攔截製單舉發者，得逕行舉發，道路交通管理處
    罰條例第7 條之2 第1 項第7 款亦著有明文。經查：
  (一)本案違規路段所裝設之雷達測速照相器，經本院函請基隆市
    警察局檢送本案採證照片之測速儀器自出廠至今歷來保養、
    檢定之紀錄及合格證書，本件違規路段所裝設之雷達測速照
    相器，其規格及功能業經經濟部標準檢驗局檢驗合格，此有
    經濟部標準檢驗局92年至97年之雷達測速儀檢定合格證書6
    紙附卷可稽，是該雷達測速儀之準確性，應屬無庸置疑，異
    議人雖以上開異議異旨(一)及異議異旨(三)置辯，惟不足採信。
  (二)另經本院勘驗基隆市警察局所檢送之本案採證照片，其照片
    上之數據由上而下依序如下：
    （第1 行）A000+70=070
    （第2 行）1132（另數字23在數字1132右上角且略小）
              080420
    （第3 行）000000000000
    其採證照片上所代表意義敘述如下：
    第1 行：A 代表測速儀器係從車尾照相取證，000 代表固定
    桿雷達測速儀器，+70=070 係指時速70公里。
    第2 行：1132（另數字23在數字1132右上角且略小）係指11
    時32分23秒，080420係指2008年4 月20日，即2008年4 月20
    日11時32分23秒違規拍攝。
    第3 行：000000000000係指本件違規案雷達測速儀器之檢定
    合格單號碼。
    惟因本案係舊式雷達測速儀器，無法完全顯現檢定合格單號
    碼，故於測速儀器內放置一張卡片，卡片上以手寫字跡寫上
    「電腦主機1682，新台五線五堵橋頭北上，速限50（KM / H
    ）違規車速」，以利確定該採證照片係由何路段何支雷達測
    速儀器所拍攝，以上為本院辦理交通違規事件職務上所知悉
    之事實。故本案採證照片上之手寫字跡，乃係為配合舊式雷
    達測速儀器所設置，行經此路段之每一違規車輛之採證照片
    上皆會顯現出此一手寫字跡，並非如異議人上開異議異旨(二)
    所異議之照片有人隨意加註、改造。
  (三)另按異議人執上開異議異旨(四)置辯，認為違規地點前280 公
    尺處沒有「行車時速限制50公里標誌」和下方附掛有「前有
    測速自動照相」的告示牌云云。惟按基隆市警察局97年8 月
    7 日基警交字第0970021572號函附件照片「基隆市新台五線
    五堵橋頭示意圖」，可知「速限50公里標誌」及「常有測速
    照相」警告性質告示牌面距離固定桿雷達測速照相地點約28
    0 公尺無訛，此有基隆市警察局97年8 月7 日基警交字第09
    70021572號函附卷可稽，另按基隆市警察局97年5 月28日基
    警交字第0970014788號函說明三之「前有測速自動照相」應
    係警員「常有測速照相」之筆誤，且按一般具正常智識程度
    之人皆知此二告示牌皆是提醒用路人注意前方有照相設施，
    應依速限標誌所規定速率行駛，不因此二告示牌字面不同而
    有所差異，且依據前開基隆市警察局97年8 月7 日基警交字
    第0970021572號函說明二可知，基隆市政府業於97年5 月23
    日起將新台五線路段（基隆市轄區境內）南下、北上行車速
    率提升為60公里，異議人違規時間點係在97年4 月20日，自
    係依據當時之限速50公里之速限標誌處罰，員警並未將採證
    照片之「速限60公里」手寫改為「速限50公里」，異議人執
    上開異議異旨(二)後段及異議異旨(四)聲明異議，顯不足採。
  (四)綜上所述，並觀諸本件違規採證照片，異議人所有之上開自
    用小客車確實有於新台五線五堵橋（北上），限速50公里，
    經雷達測速時速70公里，超速20公里（20以上未滿40），之
    違規事實，異議人違反行車速度之違規情事，堪以認定。
五、綜前，本件異議人前開違規事證已至屬明確。原處分機關依
    據前揭道路交通管理處罰條例第40條、第63條第1 項第1 款
    規定裁處罰鍰1,800 元，並記違規點數1 點，核無違誤。本
    件異議人之異議為無理由，應予駁回。
據上論斷，應依道路交通案件處理辦法第19條，裁定如主文。
中    華    民    國    97    年    8     月    20    日
                  交通法庭法  官  歐陽漢菁
以上正本證明與原本無異。
如不服本裁定，應於送達後5 日內，向本院提出抗告狀。
                          書記官  李崇文
中    華    民    國    97    年    8     月    21    日


司法院資訊處製作；財團法人民間司法改革基金會備份。
